【裁判字號】    97,訴,3715
【裁判日期】    970923
【裁判案由】    毒品危害防制條例
【裁判全文】
臺灣臺中地方法院刑事判決              97年度訴字第3715號
公  訴  人  臺灣臺中地方法院檢察署檢察官
被      告  甲○○
上列被告因違反毒品危害防制條例案件，經檢察官提起公訴（97
年度毒偵字第4394號），嗣經本院合議庭裁定由受命法官獨任行
簡式審判程序，本院判決如下：
    主    文
甲○○施用第一級毒品，累犯，處有期徒刑壹年；又施用第二級
毒品，累犯，處有期徒刑柒月。應執行有期徒刑壹年伍月。
    犯罪事實
一、甲○○前因施用毒品案件，經送強制戒治後，於民國91年9
    月7日期滿執行完畢，並經臺灣彰化地方法院判處有期徒刑6
    月確定，復因施用毒品案件及贓物案件，分別經同法院判處
    有期徒刑7月、1年及4月，定應執行刑有期徒刑1年8月確定
    ，經接續執行後，於93年5月4日縮短刑期假釋出監，復因再
    犯施用毒品案件，分別經同法院及臺灣高等法院臺中分院判
    處有期徒刑9月、1年2月確定。又因竊盜案件，經臺灣彰化
    地方法院判處有期徒刑2年2月，嗣經上訴，亦經臺灣高等法
    院臺中分院駁回上訴而確定，上開3案合併定應執行刑為有
    期徒刑3年10月，於上開假釋經撤銷後之殘刑執行完畢後，
    接續執行之，再經減刑為應執行有期徒刑3年，於97年2月5
    日縮短刑期假釋出監，97年3月30日假釋期滿未經撤銷而執
    行完畢。詎其仍不知悔改，在施用毒品案件經法院論罪科刑
    後5年內，基於施用第一級毒品之犯意，於97年6月26日晚上
    10時許，在臺中市○○區○○路2段207之7號3樓之2住處內
    ，以將第一級毒品海洛因摻於香菸內，再以火燃點而後吸食
    其煙氣之方式，施用第一級毒品海洛因1次。迨約5分鐘後，
    另基於施用第二級毒品之犯意，以將第二級毒品甲基安非他
    命置於玻璃球吸食器內，再以火燒烤產生濃煙而以口鼻吸食
    之方式，施用第二級毒品甲基安非他命1次。嗣於97年6月26
    日晚上11時30分許，在臺中市○○區○○路2段240號「菲力
    貓電玩店」為警查獲。
二、案經臺中市警察局第二分局報請臺灣臺中地方法院檢察署檢
    察官偵查起訴。
    理    由
一、上開事實，業據被告甲○○於本院審理時坦承不諱，且被告
    為警查獲所採集尿液，經送驗結果，呈嗎啡、甲基安非他命
    陽性反應，有中山醫學大學附設醫院檢驗科藥物檢測中心97
    年7月10日實驗編號第0000000號檢驗報告1 紙在卷可證，堪
    認被告上開自白確與事實相符，足以採信。又按92年7月9日
    修正之毒品危害防制條例刪除二犯及三犯規定，一改修法前
    繁雜之處遇程序，僅將施用毒品者簡化區分為初犯、再犯，
    並認施用毒品者係屬病患性犯人，以觀察、勒戒戒除其身癮
    ，並以強制戒治去除其心癮。經觀察、勒戒或強制戒治執行
    完畢釋放後，若係5 年後再犯該條例第10條施用毒品罪者，
    與同條例第20條第1項、第2項關於「初犯」之處理方式相同
    ，檢察官應先聲請法院裁定令被告入勒戒處所觀察、勒戒，
    並視有無繼續施用毒品傾向，決定應予釋放、為不起訴之處
    分，或應聲請法院裁定令入勒戒處所強制戒治；若係5 年內
    「再犯」同條例第10條施用毒品罪者，依同條例第23條第2
    項規定，檢察官則應依法追訴。觀諸該條例第20條第3 項之
    修正理由：「觀察、勒戒或強制戒治5 年後再犯者，顯見前
    所實施之觀察、勒戒或強制戒治已足以遮斷其施用毒品之癮
    ，為期自新及協助其戒除毒癮，對此5 年後再犯者，爰明定
    仍適用初犯之規定，先經觀察、勒戒、強制戒治之程序」及
    同條例第23條第2 項之修正理由：「為配合簡化施用毒品犯
    之刑事處遇程序，並鑑於經觀察、勒戒或強制戒治執行完畢
    釋放後5 年內再犯者，其再犯率甚高，原據以實施之觀察、
    勒戒及強制戒治既已無法收其實效，自應施以刑事處遇」；
    顯然如施用毒品者係前經觀察、勒戒或強制戒治等治療程序
    執行完畢5 年後，始再施用毒品者（視為初犯），因前所執
    行之觀察、勒戒或強制戒治已足收戒除毒癮之效，自應重新
    執行觀察、勒戒或強制戒治等治療程序，並於治療程序執行
    完畢後，由檢察官為不起訴處分，毋庸對之追訴處罰；反之
    ，在「再犯」之情形，因其先前所為治療程序顯未能收戒斷
    毒癮之效，且考量施用毒品者之再犯率偏高，乃簡化其刑事
    處遇程序，而逕予追訴處罰，不再施以治療程序。參酌上開
    立法理由，修正毒品危害防制條例就施用毒品者，祇於「初
    犯」及「5 年後再犯」二種情形，有其追訴條件之限制，即
    須於初犯經觀察、勒戒或強制戒治釋放後，5年內均無施用
    毒品之行為，始能認其前所實施之觀察、勒戒或強制戒治已
    足遮斷毒癮，而得於5年後再犯時，再予適用初犯之規定，
    重行觀察、勒戒或強制戒治等程序；倘5年內已經再犯，被
    依法追訴處罰，縱其第3次（或第3次以上）施用毒品之時間
    在初犯釋放5年以後，即與「5年後再犯」之情形有別，且因
    已於「5年內再犯」，顯見其再犯率甚高，原實施觀察、勒
    戒或強制戒治，已無法收其實效，而無5年戒斷期之存在，
    自無再經觀察、勒戒及強制戒治之必要，應由檢察官逕行起
    訴，始符該法修正之本旨（最高法院95年度第7次刑事庭會
    議決議可資依循）。本件被告前因施用毒品案件，經送強制
    戒治後，於91年9月7日期滿執行完畢，並經臺灣彰化地方法
    院判處有期徒刑6月確定，復因施用毒品案件及贓物案件，
    分別經同法院判處有期徒刑7月、1年及4月，定應執行刑有
    期徒刑1年8月確定，經接續執行後，於93年5月4日縮短刑期
    假釋出監，復因再犯施用毒品案件，分別經同法院及臺灣高
    等法院臺中分院判處有期徒刑9月、1年2月確定。又因竊盜
    案件，經臺灣彰化地方法院判處有期徒刑2年2月，嗣經上訴
    ，亦經臺灣高等法院臺中分院駁回上訴而確定，上開3案合
    併定應執行刑為有期徒刑3年10月，於上開假釋經撤銷後之
    殘刑執行完畢後，接續執行之，再經減刑為應執行有期徒刑
    3年，於97年2月5日縮短刑期假釋出監，97年3月30日假釋期
    滿未經撤銷而執行完畢之事實，有臺灣臺中地方法院檢察署
    刑案資料查註紀錄表、臺灣高等法院被告前案紀錄表各1份
    附卷足憑，其於因施用毒品案件經法院判處罪刑後5年內，
    再犯毒品危害防制條例第10條之罪，事證明確，被告犯行，
    洵堪認定。
二、查海洛因、甲基安非他命分別係毒品危害防制條例第2條第2
    項第1款、第2款規定之第一級、第二級毒品，是被告所為，
    係犯同條例第10條第1項、第2項之施用第一級、第二級毒品
    罪。被告持有第一級、第二級毒品之行為，各應為施用之高
    度行為所吸收，均不另論罪。被告所犯上開2罪間，犯意個
    別，行為互異，應分論併罰。被告前因施用毒品案件，經送
    強制戒治後，於91年9月7日期滿執行完畢，並經臺灣彰化地
    方法院判處有期徒刑6月確定，復因施用毒品案件及贓物案
    件，分別經同法院判處有期徒刑7月、1年及4月，定應執行
    刑有期徒刑1年8月確定，經接續執行後，於93年5月4日縮短
    刑期假釋出監，復因再犯施用毒品案件，分別經同法院及臺
    灣高等法院臺中分院判處有期徒刑9月、1年2月確定。又因
    竊盜案件，經臺灣彰化地方法院判處有期徒刑2年2月，嗣經
    上訴，亦經臺灣高等法院臺中分院駁回上訴而確定，上開3
    案合併定應執行刑為有期徒刑3年10月，於上開假釋經撤銷
    後之殘刑執行完畢後，接續執行之，再經減刑為應執行有期
    徒刑3年，於97年2月5日縮短刑期假釋出監，97年3月30日假
    釋期滿未經撤銷而執行完畢，有前揭刑案、前案紀錄表等可
    查，其受有期徒刑執行完畢後，於5年以內再故意犯本件有
    期徒刑以上之罪，依刑法第47條第1項之規定，均構成累犯
    ，並均應加重其刑。爰審酌被告前已有施用毒品前科，有上
    開刑案紀錄表可查，今再為施用，法治觀念之淡薄，然施用
    毒品究屬戕害自身健康之犯罪，被告施用毒品尚未造成他人
    明顯之危害，且於本院審理中已坦承犯行，犯後態度尚稱良
    好，並兼衡被告犯罪之動機、目的、手段、生活狀況及智識
    程度，暨公訴人請求科以適當之刑等一切情狀，分別量處如
    主文所示之刑，並定其應執行之刑。
據上論斷，應依刑事訴訟法第273條之1第1項、第299條第1項前
段，毒品危害防制條例第10條第1項、第2項，刑法第11條前段、
第47條第1項、第51條第5款，判決如主文。
本案經檢察官乙○○到庭執行職務。
中    華    民    國    97    年    9     月    23    日
                  刑事第14庭    法  官林世民
上正本證明與原本無異。
如不服本判決，應於送達後10日內向本院提出上訴狀（須附繕本
），上訴於臺灣高等法院臺中分院。
                                書記官  紀俊源
中    華    民    國    97    年    9     月    23    日
附錄論罪科刑法條：
毒品危害防制條例
第10條施用第一級毒品者，處6月以上5年以下有期徒刑。
施用第二級毒品者，處3年以下有期徒刑。


司法院資訊處製作；財團法人民間司法改革基金會備份。
